臺灣臺中地方法院刑事判決　　　　　　　 95年度訴字第498號
公　訴　人　台灣台中地方法院檢察署檢察官
被　　　告　丙○○
選任辯護人　郭隆偉律師
被　　　告　甲○○
　　　　　　　　　　號
選任辯護人　鄭雪櫻律師
上列被告因毒品危害防制條例案件，經檢察官提起公訴（94年度
偵字第9717號），本院判決如下：
    主    文
丙○○販賣第二級毒品，處有期徒刑捌年，扣案如附表編號一至
十所示之毒品沒收銷燬之；扣案如附表編號一至十所示之毒品之
包裝袋均沒收；附表編號十一所示之手提袋壹只沒收，如全部或一
部不能沒收時追徵其價額或以其財產抵償之。
甲○○共同意圖販賣而持有第二級毒品，處有期徒刑伍年貳月。
扣案如附表編號一至十所示之毒品沒收銷燬之；扣案如附表編號
一至十所示毒品之包裝袋均沒收；附表編號十一所示之手提袋壹只
沒收，如全部或一部不能沒收時追徵其價額或以其財產抵償之。
    犯罪事實
一、丙○○基於販賣第二、三級毒品以營利之犯意聯絡，自民國
    （下同）九十三年間某日起至九十四年六月五日晚上，分別
    在台南某處、台北市中山區美麗華商場一樓，分別向真實姓
    名年籍不詳綽號「阿明」、代號「Ａ先生」之人購入第二級
    毒品ＭＤＭＡ（俗稱搖頭丸）共二百三十九顆半、粉狀ＭＤ
    ＭＡ一包、第三級毒品二甲氧基苯基乙基胺共一百顆（淨重
    、詳如附表編號五、六、七、八、九、十所示）、第二級毒
    品大麻（煙草及膏狀，淨重詳如附表編號一、二所示）、第
    三級毒品Ｋ他命（淨重詳如附表編號三、四所示）。甲○○
    明知上開毒品係丙○○意圖營利購入之毒品竟自九十三年間
    某日起至九十四年六月五日止，基於意圖販賣第二、三級毒
    品以營利之犯意聯絡，而與丙○○共同持有上開毒品，將上
    開毒品攜回丙○○、甲○○同住之居所即台中市西屯區○○
    ○街六十三號八樓之一，準備販售他人圖利，嗣於九十四年
    六月八日因真實姓名年籍綽號「長毛」之成年男子欲看貨，
    乃與丙○○約在台中市○○區○○路四段一八六號附近，同
    日下午接近五時許，丙○○駕駛車號ＥＥ─八二七六號自用
    小客車經過文心路時，即指示甲○○將已裝入丙○○所有之
    手提袋內之上開Ｋ他命之中的四包及煙草大麻九包、膏狀大
    麻二包、ＭＤＭＡ及二甲氧基苯基乙基胺共三百三十八顆、
    捲紙二包從丙○○與甲○○同居之台中市○○○街六十三號
    八樓之一之住處取出，嗣於同日下午五時十分許，在台中市
    北屯區○○路○段一八六前為警當場查獲上開丙○○所有之
    手提袋及其內之上開毒品、物品，另於丙○○所有之黑色提
    包及駕駛之車內扣得新台幣二十萬元、吸食大麻之器具、手
    機等物，再至台中市○○○街六十三號八樓之一之住處，搜
    索扣得行動電話、吸食器三組、丙○○所有之ＭＤＭＡ、二
    甲氧基苯基乙基胺共三十六顆、大麻膏一包、Ｋ他命一包（
    淨重一００七．０四公克）、ＭＤＭＡ粉末一包（淨重五．
    四二公克，包裝重三．０一公克）、煙草大麻二包、ＭＤＭ
    Ａ一．五顆（綠色０．一九公克，粉紅色０．二八公克，包
    裝０．五八公克）。
二、案經台中市警察局第三分局移送臺灣臺中地方法院檢察署檢
    察官偵查起訴。
    理    由
一、程序方面：再按共同被告對於其他共同被告之案件而言，為
    被告以外之第三人，本質上屬於證人，其他共同被告對其仍
    享有詰問權，因此對於其他共同被告案件之審判而言，未使
    該共同被告立於證人之地位而為陳述，逕以依共同被告身分
    所為之陳述採為不利於其他被告之證據，自屬剝奪被告憲法
    上所保障之刑事被告詰問證人之權利，惟法院若已使該共同
    被告立於證人之地位接受其他共同被告之詰問，則因共同被
    告業經以證人之身分於審判中具結陳述，並給予解釋或否認
    之機會，而其他被告亦經給予對該共同被告就此事項詰問之
    機會，此時法官亦目睹該共同被告陳述之情形，則共同被告
    先前在警詢中之陳述，偵查中在檢察官面前所為陳述或在審
    判外向法官所為之陳述，與審判中之陳述不符時，其先前之
    陳述具有較可信之特別情況，且為證明犯罪事實之存否所必
    要者，依刑事訴訟法一百五十九條之一、第一百五十九條之
    二及大法官會議釋字第五八二號解釋之意旨，亦得為證據，
    是本案被告丙○○於警詢中供稱：我會請甲○○幫忙跑腿送
    貨（包含毒品）等語及被告丙○○於九十四年六月九日在本
    院法官訊問時供稱伊有拿毒品叫甲○○送給買毒品之人等語
    ，雖與被告丙○○於本院結證情節不符，惟上開警詢及本院
    訊問時所為之證詞，具時間與案發時間較接近及無串供之疑
    慮等較可信之特別情狀，且為證明犯罪事實所必需，自得引
    為對被告甲○○不利之證據，先此敘明。
二、訊據被告丙○○、甲○○坦承於上開時間同住於台中市○○
    ○街六十三號八樓之一，並在上開時間為警扣得上開二、三
    級毒品等情不諱，惟矢口否認有販賣或意圖販賣而持有第二
    、三級毒品之犯行，被告丙○○辯稱：上開扣得之毒品有些
    係伊持有供自己施用，有些是案外人乙○○所有；被告甲○
    ○辯稱：伊沒有持有上開扣得之毒品云云，惟查：（一）九
    十四年六月八日下午五時許，丙○○駕駛車號ＥＥ─八二七
    六號自用小客車經過文心路時，指示甲○○將已裝入手提袋
    之上開Ｋ他命之中的四包及煙草大麻九包、膏狀大麻二包、
    ＭＤＭＡ六包共三百三十八顆、捲紙二包從丙○○與甲○○
    同住之台中市○○○街六十三號八樓之一取出，嗣於同日下
    午五時十分許，在台中市○○區○○路四段一八六前為警當
    場查獲上開手提袋及其內之上開毒品、物品，另在台中市○
    ○○街六十三號八樓之一扣得行動電話、吸食器三組、ＭＤ
    ＭＡ二小包（三十六顆）、大麻膏一包、Ｋ他命一包（淨重
    一００七．０四公克）、ＭＤＭＡ粉末一包（淨重五．四二
    公克，包裝重三．０一公克），煙草大麻二包、ＭＤＭＡ一
    ．五顆（綠色０．一九公克，粉紅色０．二八公克，包裝０
    ．五八公克），業據被告丙○○、甲○○二人自承不諱，並
    經本院勘驗搜索查扣上開毒品之錄影帶，製有勘驗筆錄一份
    在卷可憑，而上開扣案之毒品確係列管之第二、三級毒品，
    亦經法務部調查局鑑驗結果，其中包含煙草大麻十一包，淨
    重八十二點八六公克，空包裝為十．八三公克），其中黑色
    膏狀大麻淨重六十二點二五公克，空包裝重三．０九公克，
    Ｋ也命五包，其中三包淨重三十三點六六公克，空包裝重二
    ．二一公克，其中一包淨重一００七．０四公克，空包裝重
    十五點九六公克，ＭＤＭＡ粉末狀淨重五．四二公克，空包
    裝重三．０一公克，藥錠二包，其中橘色藥錠一包為十顆，
    為ＭＤＭＡ，黃色藥錠二十六顆，為第三級毒品二甲氧基苯
    基乙基胺，總重五．八五公克，空包裝重０．五七公克，其
    中藥錠一包共三百三十八顆，其中橘色、紅色、綠包藥錠均
    為ＭＤＭＡ，總重各十．四四公克、二六．五八公克、二六
    ．三０公克，空包裝各重０．六一公克、０．八四公克、０
    ．八四公克，其中黃色藥錠為第三級毒品二甲氧基苯基乙基
    胺，總重二十二點四五公克，空包裝總重一．三八公克，其
    中一包藥錠有ＭＤＭＡ一顆半（各淨重０．二八公克、０．
    一九公克，空包裝重０．五八公克），有該部九十四年八月
    二十二日調科壹字第一二００一六三０八號鑑定通知書及九
    十五年十月十九日調科壹字第０九五００四八二二七０號鑑
    定通知書各一紙附卷可憑，扣案之毒品除第二級毒品大麻、
    ＭＤＭＡ之外，尚有第三級毒品二甲氧基苯基乙基胺、Ｋ他
    命，種類眾多，其中大麻、Ｋ他命淨重分別重達一四五點一
    一公克、一０四０點七公克，搖頭丸扣除粉末狀不論，尚有
    二百多顆，均數量眾多，且依顏色不同而分裝在不同之袋子
    內，其中大麻除有煙草型式外，尚有膏狀型式；ＭＤＭＡ亦
    有粉狀及藥錠型式，藥錠型式復有各種不同之顏色，有相片
    八幀附卷可憑，顯與一般施用毒品者持有少量毒品及單一型
    式之毒品之型態有異，況被告丙○○於警詢及偵查中均自承
    ：上開毒品包括包裝均為伊所有，伊於九十四年六月八日確
    實係指示被告甲○○將上開Ｋ他命之中的四包（淨重三十三
    點六六公克）及煙草大麻九包、膏狀大麻二包、分別裝有Ｍ
    ＤＭＡ及二甲氧基苯基乙基胺之藥錠共三百三十八顆、捲紙
    二包從上開被告共同居住之處所取出，欲供綽號「長毛」看
    貨等語；被告甲○○亦於警詢、偵查中亦坦承與丙○○有共
    同販賣毒品之意圖，甚至於警察搜索查扣上開Ｋ他命一大包
    （淨重一００七．０四公克）時自承上開Ｋ他命為伊所有，
    業經本院勘驗上開搜索扣押之錄影帶一捲，製有勘驗筆錄一
    份在卷可憑。且上開警詢、偵查中之自白復與被告丙○○於
    警詢、偵查中及其在本院法官羈押庭訊中所為之供述相符，
    被告甲○○辯稱伊未持有上開毒品，查獲當日伊不知道手提
    袋內之物品係毒品云云，顯不足採，被告丙○○辯稱：上開
    扣案毒品係伊施用或係案外人乙○○所有云云，亦不足採信
    ，本案事證明確，被告二人犯行均洵堪認定。
三、按所謂販賣行為，並不以販入之後復行賣出為要件，祇要以
    營利為目的，將第二、三級毒品購入或賣出，有一於此，其
    犯罪即為完成，最高法院八十二年台上字第五六六二號、八
    十二年台上字第四四四五號著有判決可參，是核被告丙○○
    所為係犯毒品危害防制條例第四條第二項之販賣第二級毒品
    罪及同條例第四條第三項之販賣第三級毒品罪。核被告甲○
    ○所為係犯毒品危害防制條例第五條第二項之意圖販賣而持
    有第二級毒品罪及同條例第三項之意圖販賣而持有第三級毒
    品罪。公訴人認被告甲○○係犯毒品危害防制條例第四條第
    二、三項之販賣第二、三級毒品罪，無非以被告甲○○、丙
    ○○於警詢、偵訊中各自之自白為據，惟按被告或共犯之自
    白不得作為有罪判決之唯一證據，仍應調查其他必要之證據
    ，以察其是否與事實相符，次按犯罪事實應依證據認定之，
    無證據不得認定事實，刑事訴訟法第一百五十六條第二項、
    第一百五十四條第二項分別定有明文。經查本案公訴人並未
    指明被告二人所販賣之對象究係何人，致無從調查被告二人
    於偵查中之自白是否與事實相符，且被告丙○○、甲○○於
    偵查中之上開供述復未經具結，以保障其供述之真實性，且
    渠等所供述所謂販賣毒品予不特定之第三人之經過（如時間
    、地點，販賣之毒品種類、數量、對價）均未詢明，致無法
    依其前後所供之情節與被告於本院審理時所供述之情節不符
    之處進行調查，依上開規定意旨，公訴人所指關於被告甲○
    ○、丙○○業經多次販賣第二、第三級毒品予不特定之人之
    部分自屬罪證不足，又被告甲○○並非購入上開第二、三級
    毒品之人，則被告甲○○僅係意圖營利而將第二、三級毒品
    持回被告二人之住處，自屬意圖販賣而共同持有上開第二、
    三級毒品，公訴人認被告甲○○共同販賣第二、三級毒品云
    云，容有誤會，起訴法條應予變更。被告甲○○意圖販賣持
    有第二、第三級毒品犯行，與被告丙○○有犯意聯絡與行為
    分擔，應論以共同正犯（新舊法比較結果對被告並無有利、
    不利之問題，應逕依裁判時之刑法第二十八條之規定論處）
    。被告丙○○意圖營利而購入第二、三級毒品，並與被告甲
    ○○共同持有上開第二、三級毒品，其意圖販賣而持有第二
    、三級毒品犯行為意圖營利而購入之犯行所吸收，不另論罪
    。被告丙○○意圖營利而同時購入第二、第三級毒品，係一
    行為觸犯數罪名之想像競合犯，依法論以毒品危害防制條例
    第四條第二項之販賣第二級毒品罪。（刑法第五十五條增列
    但書之規定係法理之明文化，無關對被告有利、不利之認定
    ，應依裁判時刑法第五十五條之規定論處，以下關於刑法第
    五十五條之適用亦同）。被告甲○○意圖販賣而與被告丙○
    ○同時持有第二、第三級毒品，亦係一行為觸犯數罪名之想
    像競合犯，依法論以毒品危害防制條例第五條第二項之意圖
    販賣而持有第二級毒品罪。爰審酌被告二人均有正常工作，
    素行尚稱良好，被告丙○○購入之毒品及共同與甲○○持有
    之毒品數量龐大，二人均曾於警詢、偵查中坦承部分犯行，
    惟於本院審理時否認有販賣毒品之意圖等犯後態度等一切情
    狀，各量處如主文所示之刑。扣案如附表所示之毒品依毒品
    危害防制條例第十八條第一項前段之規定沒收銷燬之，扣案
    之包裝袋為被告丙○○所有供犯罪所用之物，業據被告丙○
    ○於警、偵訊自承不諱，依法併予宣告沒收。附表編號十所
    示之手提袋一只為被告丙○○所有供裝運扣案之Ｋ他命之中
    的四包及煙草大麻九包、膏狀大麻二包、ＭＤＭＡ及二甲氧
    基苯基乙基胺共三百三十八顆所用之物，雖未扣案，惟仍應
    依法併予宣告沒收，如全部或一部不能沒收時應追徵其價額
    或以其財產抵償之。其餘扣案物品不能證明與本案犯罪有關
    ，自無從宣告沒收。
據上論斷，應依刑事訴訟法第二百九十九條第一項前段、第三百
條，刑法第十一條、第二十八條、第五十五條，毒品危害防制條
例第四條第二項、第三項、第五條第二項、第三項、第十八條第
一項前段、第十九條第一項，判決如主文。
本案經檢察官丁○○到庭執行職務。
中　　華　　民　　國　　96　　年　　5　　月　　2 　　日
                  刑事第七庭    審判長法官  陳如玲
                                法      官  郭德進
                                法      官  高文崇
上正本證明與原本無異。
如不服本判決，應於送達後十日內向本院提出上訴狀（須附繕
本），上訴於台灣高等法院台中分院。
                                書記官  童淑芬
中　　華　　民　　國　　96　　年　　5　　月　　2 　　日
附錄所犯法條：
毒品危害防制條例第5條：
意圖販賣而持有第一級毒品者，處無期徒刑或10年以上有期徒刑
，得併科新臺幣 7 百萬元以下罰金。
意圖販賣而持有第二級毒品者，處5年以上有期徒刑，得併科新
臺幣 5 百萬元以下罰金。
意圖販賣而持有第三級毒品者，處3年以上10年以下有期徒刑，
得併科新臺幣 3 百萬元以下罰金。
意圖販賣而持有第四級毒品或專供製造、施用毒品之器具者，處
1年以上7年以下有期徒刑，得併科新臺幣1百萬元以下罰金。
附表：
┌──┬───────┬─────────┬───────┐
│編號│ 毒品種類     │ 數量及淨重       │包裝袋重      │
├──┼───────┼─────────┼───────┤
│ １ │ 大麻（煙草） │ 11包（82.86公克）│10.83公克     │
├──┼───────┼─────────┼───────┤
│ ２ │ 大麻（膏狀） │ 3包（62.25公克） │3.09公克      │
├──┼───────┼─────────┼───────┤
│ ３ │Ｋ他命（粉狀）│ 4包（33.66公克） │2.21公克      │
├──┼───────┼─────────┼───────┤
│ ４ │Ｋ他命（粉狀）│1包（1007.04公克）│ 15.96公克    │
├──┼───────┼─────────┼───────┤
│ ５ │ＭＤＭＡ（藥錠│ 3包（238顆）     │ 2.29公克     │
│    │）            │（總重63.32公克） │              │
├──┼───────┼─────────┼───────┤
│    │二甲氧基苯基  │ 3包（100顆）     │              │
│ ６ │乙基胺        │（總重22.45公克   │ 總重1.38公克 │
│    │              │                  │              │
├──┼───────┼─────────┼───────┤
│    │ＭＤＭＡ      │ 1包（5.42公克）  │              │
│ ７ │（粉狀）      │                  │     3.01公克 │
│    │              │                  │              │
├──┼───────┼─────────┼───────┤
│    │ＭＤＭＡ（藥錠│ 1包（10顆）      │              │
│ ８ │）            │（總重2.77公克）  │     0.36公克 │
│    │              │                  │              │
├──┼───────┼─────────┼───────┤
│    │二甲氧基苯基  │ 1包（26顆）      │              │
│ ９ │乙基胺        │（5.85公克）      │     0.57公克 │
│    │              │                  │              │
├──┼───────┼─────────┼───────┤
│    │ＭＤＭＡ      │ 1包（1.5顆）     │              │
│ １０ │              │（1顆重0.28、1顆重│     0.58公克 │
│    │              │  0.19公克）      │              │
├──┼───────┼─────────┼───────┤
│    │手提袋        │ 一個             │形式詳如台中市│
│  │（甲○○於94年│                  │警察局第三分局│
│    │6月8日在台中市│                  │偵查卷宗之現場│
│    │文心路四段186 │                  │圖後附相片第二│
│    │號前為警扣得內│                  │幀中員警手提之│
│    │裝毒品等物之手│                  │袋子          │
│    │提袋）        │                  │              │
└──┴───────┴─────────┴───────┘
附錄犯罪法條：
毒品危害防制條例第4條：
製造、運輸、販賣第一級毒品者，處死刑或無期徒刑；處無期徒
刑者，得併科新臺幣 1 千萬元以下罰金。
製造、運輸、販賣第二級毒品者，處無期徒刑或7年以上有期徒
刑，得併科新臺幣 7 百萬元以下罰金。
製造、運輸、販賣第三級毒品者，處5年以上有期徒刑，得併科
新臺幣 5 百萬元以下罰金。
製造、運輸、販賣第四級毒品者，處3年以上10年以下有期徒刑
，得併科新臺幣 3 百萬元以下罰金。
製造、運輸、販賣專供製造或施用毒品之器具者，處1年以上7年
以下有期徒刑，得併科新臺幣 1 百萬元以下罰金。
前五項之未遂犯罰之。
毒品危害防制條例第5條：
意圖販賣而持有第一級毒品者，處無期徒刑或 10 年以上有期徒
刑，得併科新臺幣 7 百萬元以下罰金。
意圖販賣而持有第二級毒品者，處 5 年以上有期徒刑，得併科新
臺幣 5 百萬元以下罰金。
意圖販賣而持有第三級毒品者，處 3 年以上 10 年以下有期徒刑
，得併科新臺幣 3 百萬元以下罰金。
意圖販賣而持有第四級毒品或專供製造、施用毒品之器具者，處
 1年以上7年以下有期徒刑，得併科新臺幣1百萬元以下罰金。
